臺灣桃園地方法院民事判決　九十年度訴字第一三五二號
　　原　　　告　甲○○
　　被　　　告　欣興電子股份有限公司
　　法定代理人　丁○○
右當事人間請求代位請求給付工程款事件，本院判決如左：
    主    文
原告之訴及假執行之聲請均駁回。
訴訟費用由原告負擔。
    事    實
甲、原告方面：
  一、聲明：（一）被告欣興電子股份有限公司應給付與泓耀工程有限公司及丙○○
      之工程款新台幣一百二十二萬三千元應給付與原告；被告欣興電子股份有限公
      司應給付予乙○○之工程款一百七十七萬七千元應給付予原告；（二）訴訟費
      用由被告負擔；（三）願供擔保，請准宣告假執行。
  二、陳述：
  （一）原告與乙○○及泓耀工程有限公司（下稱：泓耀公司）間之債權業已確定，
        有臺灣新竹地方法院九十年度票字第三一六、三七八民事裁定及裁定確定證
        明書暨該院九十年度促字第二三一七號支付命令及確定證明書可稽。
  （二）查乙○○為為泓耀公司（名義上負責人為丙○○）之實際負責人，於八十八
        、八十九年間承攬被告欣興電子股份有限公司（下稱：被告）位於桃園縣龜
        山鄉工業區新建廠房之配管工程，共計至少五、六百萬元，有被告於九十年
        一月八日及四月二十日委請律師所發律師函明確可證。復有乙○○所簽署經
        被告之職員田中凡附記之讓渡書可證，是泓耀公司、乙○○及丙○○對於被
        告有工程款請求權存在。
  （三）因被告於原告實施假扣押上開工程款債權時，在九十年六月七日聲明異議狀
        內完全否認上開工程款債權之存在，陳述略以：聲請人（即被告）與債務人
        間並無上開執行命令附表所示之工程事項云云，與上開律師函及讓渡書所載
        顯有不符，是被告之異議，顯然不實。
  （四）復查，乙○○確為泓耀公司之實際負責人，有前開讓渡書可稽，另經原告及
        訴訟代理人陳文正律師於九十年三月三十日親至被告公司查訪結果，乙○○
        確實親自接洽及承攬被告之上開配管工程，目前至少尚有三百餘萬元未據收
        取，此為兩造於是日協議時，被告之職員田中凡、曹光輝陳述無訛，自為不
        爭之事實。被告既否認乙○○之上開工程款債權存在，卻又未對乙○○及泓
        耀公司訴諸法律，解決工程款上之爭議，顯然，被告公司之上開異議不可採
        。換言之，乙○○既為泓耀公司之實際負責人，又已完成上開配管工程，並
        親自出具讓渡文件與原告及被告，因此，原告不論是代位乙○○或泓耀公司
        及丙○○三人，均可本諸其間已確定之債權，向被告請求支付，換言之，乙
        ○○既係泓耀公司之實際負責人，對於該項工程款自有權處分，亦有權收取
        ，再由承攬工程之接洽、施工之進行及工程款之交付，例皆由乙○○與被告
        公司接洽等情以觀，乙○○對於被告確有工程款債權存在，乙○○至今不敢
        面對，避不見面，原告不得已提起本件訴訟。
  （五）按依民事訴訟法第三百四十二條第一項規定：聲明書證，係使用他造所執之
        文書者，應聲請法院命他造提出。且就有關本件訴訟有關之事項所作者，當
        事人有提出之義務，亦為同法第三百四十四條第一項第五款所明定。查本件
        訴訟如附表一、二所示各項工程，其施工項目及各項之工程款為何，均以各
        該承攬契約之約定及相關書證為憑，是該承攬契約及相關資料關係本件事實
        認定，且於被告保管中，被告自應提出，爰依上開規定，聲請鈞院命被告提
        出承攬契約書、施工圖、估價單、請款單、請款發票憑證及驗收證明等文件
        。又依民事訴訟法第三百四十五條第一項規定：當事人無正當理由不從文書
        提出之命者，法院得審酌情形認他造關於該文書之主張或依該文書應證之事
        實為真實。換言之，被告於十月二十二日經鈞院當庭告以應提出工程合約等
        重要書證資料，然迄辯論終結之日均不從提出文書之命，故應認原告主張之
        事實為真正。
  （六）按依民法第二百四十二條債務人怠於行使其權利時，債權人因保全債權，得
        以自己之名義，行使其權利。又債權人代位債務人起訴，求為財產上之給付
        ，因債務人之財產為總債權人之共同擔保，故訴求所得應直接屬於債務人，
        即代位請求之債權人不得以之供清償一己之債權，如需滿足自己之債權應另
        經強制執行程序始可，債權人雖亦有代位受領第三債務人清償之權限，但應
        係指應向債務人給付而由債權人代位受領而言，故債權人代為債務人起訴請
        求給付者，需聲明被告（第三債務人）應向債務人為給付之旨並就代位受領
        為適當之表明，始與代位權行使效果之法理相符，有最高法院六十四年台上
        字第二九一六號判例可稽。本件原告本於對於泓耀公司、丙○○及乙○○之
        確定債權，及該三人對於被告之確定債權，依民法第二百四十二條代位權之
        規定提起本件訴訟，洵屬有據。
  三、證據：提出民事裁定及確定證明書各二件、支付命令及確定證明書各一件、律
      師函二件、讓渡書一件、聲明異議狀一件、刑事傳票二紙及告訴狀一件（均為
      影本）為證，並聲請命被告提出承攬契約書、施工圖、估價單、請款單、請款
      發票憑證及驗收證明等文件。
乙、被告方面：
  一、聲明：駁回原告之訴及假執行之聲請。如受不利之判決，願供擔保請准宣告免
      為假執行。
  二、陳述：
  （一）原告既係本於民法第二百四十二條代位權之規定提起本件訴訟，則其訴之聲
        明為「被告應給付與泓耀工程有限公司及丙○○之工程款新台幣一百二十二
        萬三千元應給付與原告；應給付予乙○○之工程款一百七十七萬七千元應給
        付予原告。」即為無理由，應予駁回。
  （二）民法第二百四十二條前段雖規定債務人怠於行使權利時，債權人因保全債權
        ，得以自己之名義，行使其權利，然其先決條件須債務人果有此權利，且在
        可以行使之狀態，始有債權人代位行使之可言，又債權人代位行使之權利，
        原為債務人之權利，必於債務人有怠於行使其權利之情事時，始得為之。查
        乙○○及丙○○對於被告並無債權存在，原告代位請求即無理由；又泓耀公
        司對於被告並無如附表二所示之債權，而附表一之債權請求權要件尚屬欠缺
        ，原告代位請求亦無理由。
  （三）又原告既主張代位請求，應主張證明究係乙○○、丙○○或泓耀公司對被告
        享有債權，或三者均有債權，其數額為何，又該三者有何怠於行使權利之情
        事。
    理    由
一、本件原告以欣興電子股份有限公司、乙○○、丙○○及泓耀工程有限公司為被告
    提起本件訴訟，其應受判決事項之聲明，經本院數度闡明應予特定後，原告最後
    確定其應受判決事項之聲明為：「被告泓耀工程有限公司與丙○○應給付原告新
    台幣一百二十二萬三千元及被告乙○○應給付原告新台幣一百七十七萬七千元。
    被告欣興電子股份有限公司應給付泓耀工程有限公司及丙○○之工程款新台幣一
    百二十二萬三千元應給付與原告；被告欣興電子股份有限公司應給付予乙○○之
    工程款一百七十七萬七千元應給付予原告。」，合先敘明。又查原告對於被告乙
    ○○、丙○○及泓耀工程有限公司之請求部分，因本院無管轄權，另以裁定移送
    該管轄法院，併此敘明。
二、查原告起訴請求被告欣興電子股份有限公司為給付，係依民法第二百四十二條之
    規定，代位乙○○、丙○○及泓耀工程有限公司行使各該人對於被告欣興電子股
    份有限公司如附表一、二所示工程之工程款債權，業經原告陳明在卷。但按依民
    法第二百四十二條債務人怠於行使其權利時，債權人因保全債權，得以自己之名
    義，行使其權利。又債權人代位債務人起訴，求為財產上之給付，因債務人之財
    產為總債權人之共同擔保，故訴求所得應直接屬於債務人，即代位請求之債權人
    不得以之供清償一己之債權，如需滿足自己之債權應另經強制執行程序始可，債
    權人雖亦有代位受領第三債務人清償之權限，但應係指應向債務人給付而由債權
    人代位受領而言，故債權人代為債務人起訴請求給付者，需聲明被告（第三債務
    人）應向債務人為給付之旨並就代位受領為適當之表明，始與代位權行使效果之
    法理相符。本件原告既係代位行使乙○○、丙○○及泓耀工程有限公司對於被告
    欣興電子股份有限公司之工程款債權，然其起訴請求本院判命被告欣興電子股份
    有限公司應給付泓耀工程有限公司及丙○○之工程款新台幣一百二十二萬三千元
    應給付與原告以及應給付予乙○○之工程款一百七十七萬七千元應給付予原告，
    即於法不合，不能准許，應予駁回。原告受敗訴判決，其假執行之聲請即失所依
    據，應併予駁回。
三、據上論結，本件原告之訴為無理由，依民事訴訟法第七十八條判決如主文。
中　　　華　　　民　　　國　　九十一　　年　　  一　  　月　　  七  　　日
                                        臺灣桃園地方法院民事第一庭
~B法　　　官　林望民
右為正本係照原本作成
如對本判決上訴須於判決送達後廿日內向本院提出上訴狀
中　　　華　　　民　　　國　　九十一　　年　　  一　  　月　  　七  　　日
~B法院書記官　劉文松
